最高法院刑事判決　　　　　　　　　　　　　　　九十一年度台上字第五八三五號
　　上訴人　丙○○
　　被　告　甲○○
　　　　　　乙○○
右上訴人因自訴被告等偽造文書等罪案件，不服台灣高等法院中華民國九十一年八月
二日第二審判決（九十年度上訴字第六六四號，自訴案號：台灣台北地方法院八十八
年度自字第四五九號），提起上訴，本院判決如左：
    主  文
上訴駁回。
    理  由
按刑事訴訟法第三百七十七條規定：上訴於第三審法院，非以判決違背法令為理由，
不得為之。是提起第三審上訴，應以原判決違背法令為理由，係屬法定要件。且必須
依據卷內資料為具體之指摘，並足據以辨認原判決已具備違背法令之形式，始屬相當
。本件原判決以上訴人丙○○在第一審之自訴意旨略稱：緣上訴人於民國八十五年九
月十日，以其子劉宏志及劉氣量之名義，經由被告甲○○介紹，以股票質押方式，向
玉山商業銀行（下稱玉山銀行）城東分行借款，約定借款額度各為新台幣（下同）二
千萬元，三個月為一期，並簽立借據各一張，可循環動用，之後上訴人為取款方便，
遂將劉氣量及劉宏志印章交予甲○○保管，於玉山銀行撥款時由甲○○領款交上訴人
使用，是甲○○為受上訴人之委任代為保管劉氣量及劉宏志印章，於上訴人需要領款
時由甲○○代為領款，嗣前開借款於八十五年十二月十日到期前，由上訴人將質押之
股票部分解質出售後已清償全部借款。詎甲○○竟意圖為自己不法之利益，而違背其
任務，並基於概括犯意，分別於八十五年九月七日先後二次，在玉山銀行城東分行，
偽造劉氣量及劉宏志署押，並將其保管中之劉氣量及劉宏志印章盜蓋於一年期借據各
一紙上（即借款期間均自八十五年九月七日起至八十六年九月七日止，借款金額均為
二千萬元，日期均為八十五年九月七日之借據）而偽造私文書，再持之向玉山銀行城
東分行行使，表示劉氣量及劉宏志要借款，足以生損害於劉氣量、劉宏志、丙○○及
玉山銀行，使玉山銀行陷於錯誤撥款，後甲○○自劉氣量設於玉山銀行城東分行第0
000000000000號活期儲蓄帳戶（下稱劉氣量玉山分行帳戶）內，分別於
八十六年一月二十一日提領一千二百萬元，於八十六年六月十七日提領五百八十萬元
，於八十六年八月二日提領二百七十萬元，在劉宏志設於玉山銀行城東分行第000
0000000000號活期儲蓄帳戶（下稱劉宏志玉山銀行帳戶）內，於八十六年
一月二十一日提領一千八百九十五萬元，而被告乙○○係玉山銀行城東分行經理，明
知甲○○以簽名不符借據借貸巨款私用，竟仍准予核貸撥款，應係甲○○之幫助犯，
故認甲○○、乙○○共同涉犯刑法第二百十六條、第二百十條行使偽造私文書罪及刑
法第三百四十二條背信罪嫌云云。惟原判決綜合調查之各項證據資料，認定上訴人自
訴被告等涉犯行使偽造私文書部分，尚非有據，自難採信。因而維持第一審諭知被告
等無罪之判決，駁回上訴人在第二審之上訴，已詳敘其證據之取捨及被告等犯罪不能
證明之理由，並說明上訴人提起本件自訴，於法尚無不合等理由甚詳。從形式上觀察
，並無違背法令之情形存在。上訴意旨對於原判決就上訴人自訴被告等行使偽造私文
書犯罪不能證明部分，並未依據卷內訴訟資料，具體指摘如何不適用法則或如何適用
不當，而徒憑己見，僅指摘本件原判決駁回違背自訴意旨偽造一年期借據作為盜領業
務匯款專戶一三一三九號匯入存款，及指摘原判決理由第幾頁第幾行云云，但對於原
判決所載之理由，究竟如何違背法令，並未詳細說明。是觀其上訴意旨無非就原審採
證認事之職權行使，及原判決已明白論斷之事項，任意指摘採證有誤，與再為事實上
之爭執而已，自與法律規定得為第三審上訴理由之違法情形，不相適合，應認此部分
上訴為違背法律上之程式。至於上訴人所自訴被告等背信部分，因自訴行使偽造私文
書部分，已不能證明被告等犯罪，與背信部分自無裁判上一罪之關係。則此部分與上
訴人另行自訴甲○○盜領存款，涉犯竊盜、詐欺、侵占各罪，因屬刑事訴訟法第三百
七十六條第二款、第三款、第四款所列之案件，既經第二審判決，依法不得上訴於第
三審法院，上訴人竟一併提起上訴，亦非法之所許。從而本件上訴應認為不合法，予
以駁回。
據上論結，應依刑事訴訟法第三百九十五條前段，判決如主文。
中      華      民      國    九十一    年      十      月     十七     日
                              最高法院刑事第八庭
                                  審判長法官  莊  登  照
                                        法官  洪  明  輝
                                        法官  黃  一  鑫
                                        法官  魏  新  和
                                        法官  林  秀  夫
      右正本證明與原本無異
                                              書  記  官
中      華      民      國    九十一    年      十      月    二十二    日
